【裁判字號】    96,聲再,490
【裁判日期】    970109
【裁判案由】    偽造文書等
【裁判全文】
臺灣高等法院刑事裁定                96年度聲再字第490 號
再審聲請人
即受判決人  丁○○
            乙○○
            丙○○
            甲○○
上列聲請人等因偽造文書等案件，對於本院95年度上易字第518
號，中華民國96年11月27日第二審確定判決（原審案號：臺灣臺
北地方法院93年度易字第346號；起訴案號：臺灣臺北地方法院
檢察署91年度偵字第13006號），聲請再審，本院裁定如下：
    主  文
再審之聲請駁回。
    理  由
一、聲請意旨略以：
（一）關於聲請人丁○○與乙○○間移轉嘉興街房地部分：
    1.聲請人丁○○於原確定判決法院提出乙○○於臺北銀行存
      摺之貸款核撥新臺幣（下同）460萬元及領款460萬元紀錄
      ，以及將領取之460萬元貸款，結匯為美元匯款至聲請人
      丁○○指定之GALLON INTERNATIONAL（HOLDING）CO.LTD.
      帳戶之匯款單及匯入匯款通知書，以證明聲請人乙○○確
      有給付嘉興街房地買賣價金予聲請人丁○○。上開臺北銀
      行存摺所載乙○○貸款核撥及領款460萬元之時間，與結
      匯美元匯款至聲請人丁○○指定帳戶之時間，均為90年4
      月25日，且金額同為460萬元，足證二者確為同一筆款項
      。衡諸聲請人乙○○與丁○○間除嘉興街房地買賣外，別
      無其他債權債務關係存在，若非為給付嘉興街房地之買賣
      價款，乙○○何須貸款給付款項予丁○○？而聲請人係在
      本案檢察官90年5月23日第一次開庭後，始知悉告訴人林
      慶文提起本案告訴，給付460萬買賣價款之時間，在聲請
      人知悉林慶文提起本案告訴以前，絕非臨訟杜撰卸責之詞
      。詎原確定判決竟未審酌上開證據，致誤認聲請人丁○○
      與乙○○間就嘉興街房地之買賣為虛偽，自屬就足生影響
      於判決之重要證據漏未審酌。
    2.原確定判決法院於96年10月11日至嘉興街房地現場勘驗結
      果，嘉興街房地確為聲請人乙○○管理使用，丁○○並未
      居住該處，有勘驗筆錄為憑，足證聲請人丁○○與乙○○
      間就嘉興街房地之買賣並無虛偽不實，然原確定判決對此
      亦完全未予斟酌。
（二）聲請人丙○○與甲○○間就安居街房地設定最高限額抵押
      權部分：
    1.聲請人丙○○於原確定判決法院提出之廖家聯與吳麗娟90
      年4月20日簽訂之安居街房地買賣契約書中，已約定丙○○與甲○○間、以及與玉山銀行間之抵押權設定登記，應
      予塗銷，且嗣聲請人丙○○與甲○○間之抵押權設定，確
      已於90年5月22日塗銷登記，有臺北市中山地政事務所就
      大安地政跨所查詢之列印資料附卷足憑，原確定判決謂聲
      請人丙○○日後並未將設定予甲○○之最高限額抵押權予
      以塗銷云云，顯有未審酌上開證據之違誤。
    2.聲請人丙○○與甲○○間就安居街房地之最高限額抵押權
      設定登記，及與玉山銀行之最高限額抵押權設定登記，均
      為89年6月7日，有土地建物登記謄本在卷可稽，又玉山銀
      行係於丙○○與甲○○間之最高限額抵押權設定後之89年
      6月9日始核撥貸款500萬元及300萬元予丙○○，有玉山商
      業銀行放款繳款存根附卷足憑，另聲請人丙○○亦提出繳
      付玉山銀行貸款利息之收據，上開證據均足以證明聲請人
      丙○○確有資金之需求，與聲請人甲○○間之抵押權設定
      ，絕不可能虛偽；另亦提出甲○○於玉山票券金融公司自
      89年5月1日至89年6月30日之往來債券明細，佐證甲○○
      確有借貸款項予丙○○之資力。原判決均置之不論，完全
      未予審酌。
（三）聲請人丙○○將安居街房地移轉登記予其子廖家聯部分：
    1.聲請人丙○○於原確定判決法院陳稱於辦理安居街房地所
      有權移轉予廖家聯時，均有檢附贈與稅繳款書及贈與稅繳
      清證明書，於贈與稅繳清證明書上已明白記載安居街房地
      為贈與之財產，惟地政機關仍准予以買賣為原因辦理房地
      所有權移轉登記，自不能謂聲請人丙○○有使公務員登載
      不實之犯意。原判決就上開證據顯有漏未審酌之違誤。
    2.聲請人丙○○係於90年3月14日將系爭安居街房地贈與廖
      家聯，於90年4月6日辦妥所有權移轉登記，贈與時間90年
      3月14日在民事履行契約案件90年3月21日宣判之前，且所
      有權移轉完竣時間90年4月6日亦在聲請人收悉民事履行契
      約案件第一審判決之前，聲請人丙○○並無損害債權之犯
      意，然原確定判決就此亦未予審酌。
（四）聲請人丁○○、丙○○就松德路、安居街房地移轉登記予
      廖家聯、吳麗娟，及設定最高限額抵押權予施江芳部分：
      此部分原確定判決完全援用另案臺灣臺北地方法院95年度
      易字第473號刑事判決理由，然原法院並未調閱上開刑事
      案卷，本案卷內並無上開另案刑事判決理由中所載之各項
      證據，原法院亦從未提示該等證據予被告表示意見，原確
      定判決逕以卷內不存在之另案刑事判決理由中所載之各項
      證據認定聲請人等有使公務員登載不實及損害債權之行為
      ，亦有就足生影響於判決之重要證據漏未審酌之違誤。
    綜上，原判決對前揭諸多足生影響於判決之重要證據均漏未
    審酌，爰依刑事訴訟法第421條之規定聲請再審云云。
二、按不得上訴於第三審法院之案件，除刑事訴訟法第420條規
    定外，其經第二審確定之有罪判決，如就足生影響於判決之
    重要證據漏未審酌者，得為受判決人之利益，聲請再審，刑
    事訴訟法第421條固有明文。惟所謂「漏未審酌」，係指第
    二審法院判決前已發現而提出之證據，未予審酌而言，如第
    二審法院依調查之結果，本於論理法則、經驗法則取捨證據
    認定事實，而就被捨棄之證據，已於理由內敘明其捨棄之理
    由者，即非屬之；又所謂「重要證據」，必須該證據已足認
    定受判決人應受無罪、或免訴、或輕於原審所認定之罪名方
    可，如不足以推翻原審所認定罪刑之證據，即非足生影響於
    原判決之重要證據。
三、經查：
（一）上開聲請意旨（一）1.所指乙○○於臺北銀行存摺之貸款
      核撥460萬元及領款460萬元紀錄，以及將領取之460萬元
      貸款結匯為美元匯款至聲請人丁○○指定之GALLONINTERN
      ATIONAL（HOLDING）CO.LTD.帳戶之匯款單及匯入匯款通
      知書等證據，業經原確定判決於理由三中，以聲請人乙○○於89年3月20日辦妥嘉興街房地移轉登記之1年後，臺北
      銀行始於90年4月25日核准撥貸，顯與一般先辦理貸款完
      畢才辦理移轉登記之常情有違，而認二者並不相關，復以
      聲請人丁○○就乙○○匯款至其帳戶之過程，前後所供不
      一，前揭匯款單之金額與買賣契約書上所載房地之價金不
      符等情，而認匯款單所示金額並非1年前之嘉興街房地買
      賣價金（見原確定判決第5頁倒數第5行至第6頁第14行）
      ，足見原確定判決業已就聲請人所提出之前揭各項證據，
      本於論理法則、經驗法則予以捨棄，並於理由內敘明其捨
      棄之理由，自非屬「漏未審酌」。聲請人此部分所指，無
      非係就證據之證明力、價值判斷再行爭執，自非據以聲請
      再審之正當事由。
（二）上開聲請意旨（一）2.所指嘉興街房地之管理使用人，經
      原確定判決法院勘驗結果，僅得證明係一名為陳清波之成
      年男子及其配偶蘇秀雲住於該處，房東據陳清波表示係一
      位吳小姐等情，有96年10月11日勘驗筆錄附卷足憑（見本
      院95年度上易字第518號卷三第247頁至第248頁）。則原
      確定判決法院實地勘驗結果，既無從證明聲請人乙○○為
      嘉興街房地之管理使用人，此部分證據即與本案無涉，自
      非屬足生影響於原判決之重要證據。
（三）上開聲請意旨（二）1.所指廖家聯與吳麗娟90年4月20日
      簽訂之安居街房地買賣契約書中，已約定丙○○與甲○○
      間、及與玉山銀行間之抵押權設定登記，應予塗銷；以及
      臺北市中山地政事務所就大安地政跨所查詢之列印資料顯
      示丙○○與甲○○間之抵押權設定，確已於90年5月22日
      塗銷登記等情，固未經原確定判決予以審酌；另聲請意旨
      （二）2.所指玉山商業銀行放款繳款存根、丙○○繳付玉
      山銀行貸款利息之收據、甲○○於玉山票券金融公司自89
      年5月1日至89年6月30日之往來債券明細等證據，亦未經
      原判決敘明取捨之理由，惟查，聲請人丙○○與甲○○間
      之抵押權設定是否有約定塗銷，乃至事後是否確已塗銷，
      均與聲請人丙○○與甲○○間就上開安居街房地設定最高
      限額抵押之際，是否確有設定之真意並無必然之關聯；再
      者，上開玉山商業銀行放款繳款存根、丙○○繳付玉山銀
      行貸款利息之收據，亦僅得證明聲請人丙○○確有向玉山
      銀行貸款，與其又將上開安居街房地設定最高限額抵押予
      甲○○又有何干？況聲請人丙○○及甲○○既均坦承彼此
      間並無借貸之事實（見原確定判決第6頁倒數第7行至倒數
      第6行），則聲請人甲○○之資力如何、乃至其於玉山票
      券金融公司自89年5月1日至89年6月30日之往來債券明細
      ，顯然均與本案之待證事實無涉。是原確定判決就聲請人
      所提出之上開證據雖有未予審酌之情事，然因該等證據均
      非屬足生影響於原判決之重要證據，自難以之作為聲請再
      審之原因。至上開安居街房地之土地建物登記謄本，經原
      確定判決法院調查後，認僅足以證明聲請人丙○○與甲○○間有設定300萬元最高限額抵押權之事實（見原確定判
      決第6頁倒數第8行至倒數第7行），縱與設定予玉山銀行
      最高限額抵押權之日期同為89年6月7日，而玉山銀行於89
      年6月9日核撥貸款共計800萬元予丙○○，亦與聲請人丙○○與甲○○間之抵押權設定是否出於通謀虛偽意思表示
      無關，是聲請人重行爭執上開安居街房地土地建物登記謄
      本之證明力，亦非適法之聲請再審事由。
（四）上開聲請意旨（三）1.所指贈與稅繳款書及贈與稅繳清證
      明書等證據，業經原確定判決於理由五(二)中，以證人即代
      書周國賢證稱以買賣辦理安居街房地移轉登記時，係經聲
      請人丙○○看好文件後同意，而認定丙○○顯然明知二親
      等內之買賣仍要繳交贈與稅，猶決定請代書以買賣為名義
      辦理登記，其所提出之贈與稅繳款收據等證據，無從為其
      有利之認定（見原判決第7頁倒數第8行至第8頁第8行）；
      至聲請意旨（三）2.所指情節，亦經原確定判決以聲請人
      丙○○之處分行為係在民事履行契約案件90年3月21日宣
      判、告訴人已取得假執行之執行名義後，而認定聲請人丙○○所為係屬損害債權之行為（見確定判決第8頁第9行至
      第16行）。是聲請人此部分所指，仍然係就證據之證明力
      再行爭執，自非據以聲請再審之正當事由。
（五）上開聲請意旨（四）所指另案臺灣臺北地方法院95年度易
      字第473號刑事判決理由中所載之各項證據，業經原確定
      判決加以援用，並據以認定聲請人丁○○、丙○○將其等
      所有之松德路、安居街房地移轉登記予廖家聯、吳麗娟，
      再由吳麗娟分別設定1400萬元及500萬元之最高限額抵押
      權予施江芳，均係通謀虛偽意思表示，亦即施江芳並無借
      款予吳麗娟之真意，而吳麗娟將款項轉匯至廖家聯帳戶，
      亦無給付買賣價金之真意（見原確定判決第8頁至第12頁
      ），則上開另案刑事判決理由中所載之各項證據，既經本
      案原確定判決予以援用，並採為認定聲請人丁○○、丙○○有損害債權及使公務員登載不實犯行之證據，自非「漏
      未審酌」；遑論原確定判決法院於審判程序中，業已提示
      前開另案臺灣臺北地方法院95年度易字第473號刑事判決
      及其中證人賴威孜於該案審理中之證言，並予聲請人等表
      示意見之機會（見本院95年度上易字第518號卷四第62之
      15頁反面）。又縱如聲請人所指，原法院並未調閱上開刑
      事案卷，且除證人賴威孜之證言外，原法院於審判期日並
      未提示前開另案刑事判決理由中所載之其餘證據予聲請人
      表示意見，即逕以該等證據認定聲請人等有使公務員登載
      不實及損害債權之行為，然核其情節，亦屬原法院是否有
      「應於審判期日調查之證據未予調查」，亦無法遽而由形
      式上認定確足以生影響判決之結果，亦與刑事訴訟法第
      421條所定「足生影響於判決之重要證據漏未審酌」之情
      形有間，自難據為聲請再審之原因。
四、綜上所述，本件聲請人所舉聲請再審之理由，與刑事訴訟法
    第421條之規定並不相符，復查亦與同法第420條第1項各款
    所定之再審事由有間，從而，本件再審之聲請，為無理由，
    應予駁回。
五、據上論斷，應依刑事訴訟法第434條第1項，裁定如主文。
中    華    民    國    97    年    1    月    9    日
                  刑事第九庭審判長法  官  劉景星
                                  法  官  王敏慧
                                  法  官  周盈文
以上正本證明與原本無異。
不得抗告。
                                  書記官  余姿慧
中    華    民    國    97    年    1    月    9    日


司法院資訊處製作；財團法人民間司法改革基金會備份。
